台灣台中地方法院刑事判決　　　　　　　　　　　　　九十年度易字第三二九五號
　　公　訴　人　台灣台中地方法院檢察署檢察官
　　被　　　告　乙○○
右列被告因偽造文書案件，經檢察官聲請簡易判決處刑（九十年度偵字第一００六九
號），本院沙鹿簡易庭認為不宜以簡易判決處刑，而改簽由本院普通庭以通常程序審
理，本院判決如左：
    主  文
乙○○意圖為自己不法之所有，而侵占離本人所持有之物，處罰金參仟元，如易服勞
役，以參佰元折算壹日；又行使偽造私文書，足以生損害於他人，處有期徒刑伍月，
如易科罰金，以參佰元折算壹日。如附表編號一所示照片，及如附表編號二所示偽造
之署押，均沒收。
    事  實
一、乙○○於民國八十九年三月間（起訴書誤載為八十九年十一月間），在台中市○
    ○路某公共電話亭拾得甲○○失竊而離本人所持有之國民身分證一張，即意圖為
    自己不法之所有，將該國民身分證侵占入己。乙○○復另行起意，為冒用甲○○
    名義申請行動電話，於八十九年三月十五日前某日在其位於台中縣龍井鄉○○○
    路三五二號三樓住處，以將如附表編號一所示自己照片換貼於照片欄之方式，變
    造該屬特種文書之國民身分證，足以生損害於甲○○本人及戶政機關對於國民身
    分證資料管理之正確性，其隨即於八十九年三月十五日持該變造之國民身分證，
    至位於台中縣沙鹿鎮之中華電信股份有限公司（下稱中華電信公司）所屬營業處
    所，以其上開住處為裝機及電話費通知地址，向不知情之中華電信公司承辦人員
    申請辦理號碼為0000000之市內電話（此部分尚難認另成立詐欺得利罪責
    ，詳如後述），而行使上開變造之國民身分證，及在該市內電話業務申請書上新
    用戶簽章欄，偽造如附表編號二所示甲○○之署押一枚，以偽造該表明係甲○○
    親自申辦意旨之市內電話業務申請書，再持此偽造之申請書一份交付不知情之前
    開中華電信公司承辦人員而行使之，均足以生損害於甲○○及中華電信公司。嗣
    於九十年二月七日凌晨二時四十分許，在國道一號高速公路南向九十一公里處為
    警查獲，並在其身上扣得上開甲○○所有而經變造之國民身分證一張。
二、案經國道公路警察局第二警察隊報請台灣板橋地方法院檢察署檢察官，簽請台灣
    高等法院檢察署檢察長轉由台灣台中地方法院檢察署檢察官偵查後聲請簡易判決
    處刑。
    理  由
一、訊據被告乙○○對於右揭事實在偵審中均坦承不諱，核與被害人甲○○在警訊時
    及本院審理中指述之情節相符，且就被告侵占上開離本人即被害人甲○○所持有
    國民身分證之時間，其於偵查中雖曾供稱為八十九年十一月間，然觀諸其自承侵
    占後始另行起意，加以變造再冒用被害人甲○○名義為申請之上述中華電信公司
    市內電話申辦時間為八十九年三月間，有該中華電信市內電話業務申請書影本一
    份附卷可稽，足見被告所供述侵占時間應有誤記，且此因已時隔近一年，包括被
    害人就該國民身分證遭竊而遺失時間尚亦陳稱確實時間已不記得，被告就此供述
    縱有疏誤，應仍不妨其自白之真正性，自堪認其自白應與事實相符；此外，復有
    經被告變造之被害人甲○○所有國民身分證一張扣案可資佐證，本案事證已臻明
    確，被告犯行應堪認定。
二、查被告侵占脫離本人即被害人甲○○所持有之國民身分證後，復另行起意換貼自
    己所有照片而予以變造，並為冒名申辦電話而持以行使，且偽造表示申請人為甲
    ○○之屬私文書之申請書後再行使之，核其所為，係犯刑法第三百三十七條侵占
    離本人所持有之物罪，及同法第二百十六條、第二百十二條、第二百十條之行使
    變造特種文書罪、行使偽造私文書罪。被告偽造如附表編號二所示署押之行為，
    為偽造該市內電話業務申請書私文書之部分行為，爰不另論偽造署押罪；另其變
    造屬特種文書之國民身分證、偽造屬私文書之市內電話業務申請書後據以行使，
    其各該變造、偽造之低度行為，均分別為行使之高度行為所吸收，亦不另論罪。
    被告冒用甲○○名義而行使偽造之市內電話業務申請書之私文書，並以行使變造
    屬特種文書之國民身分證方法取信於中華電信公司承辦人員，其上開行使變造特
    種文書、行使偽造私文書間，彼此有方法、目的之牽連關係，為牽連犯，應從一
    重之行使偽造私文書罪論處。被告侵占離本人即被害人甲○○所持有之國民身分
    證後，係另行起意而為上述行使偽造私文書行為，業據被告供明在卷，其所犯侵
    占離本人所持有之物、行使偽造私文書二罪間，犯意各別，罪名不同，應分論併
    罰而併執行之。公訴意旨認此侵占離本人所持有之物及前述變造特種文書二罪間
    為牽連犯之裁判上一罪關係，容有誤會，附此敘明。再公訴人就上開行使變造特
    種文書、行使偽造私文書罪部分雖未據起訴，惟此與其餘論罪科刑部分或為吸收
    關係，或屬牽連犯之裁判上一罪關係，本院自得併與審理之。爰審酌被告前未曾
    受有期徒刑以上刑之宣告，素行尚可，有台灣高等法院被告全國前案紀錄表、台
    灣台中地方法院檢察署刑案資料查註紀錄表各一份可按，其復已坦承犯行，犯後
    態度良好，各該侵占離本人所持有之物罪、行使偽造私文書罪之犯罪情節、手段
    均非嚴重，及其犯罪動機、目的、所生危害等一切情狀，分別量處如主文所示之
    刑，並各諭知易服勞役，及依修正後刑法第四十一條第一項前段規定諭知易科罰
    金之折算標準（按刑法第四十一條原規定，犯罪重本刑三年以下有期徒刑以下之
    刑之罪，而受六個月以下有期徒刑或拘役之宣告者，得易科罰金，惟被告犯罪後
    ，該條文業經立法院三讀通過修正為犯最重本刑五年以下有期徒刑以下之刑之罪
    ，而受六個月以下有期徒刑或拘役之宣告者，得易科罰金，並經總統於九十年一
    月十日以日華總一義字第九０００００三八００號公布，於九十年一月十二日起
    生效，比較新舊法結果，以新法有利於被告，依刑法第二條第一項前段規定，自
    應適用裁判時即修正後之刑法第四十一條第一項前段規定）。
三、至於扣案被害人甲○○所有國民身分證照片欄上所換貼被告照片一枚，係被告所
    有而供其犯罪所用之物，業據其自承在卷，應依刑法第三十八條第一項第二款規
    定，宣告沒收；另如附表編號二所示偽造署押，應依刑法第二百十九條規定，併
    予宣告沒收。
四、再被告前述於九十年三月十五日至位於台中縣沙鹿鎮之中華電信公司所屬營業處
    所，冒用被害人甲○○名義向不知情之中華電信公司承辦人員申請辦理號碼為0
    000000市內電話之行為部分，雖有冒被害人甲○○名義而向中華電信公司
    承辦人員施用詐術之行為，然被告已陳稱自始並無不繳付電話費之意圖，事後亦
    均有繳費等語，而觀諸前述卷附之市內電話業務申請書影本所載裝機及電話費通
    知地址確為被告住處，被害人甲○○亦陳稱從未接獲繳付該電話費用之通知，足
    見被告所言非虛，則被告自始既有按約定繳納通話費用之意思，尚難認其有何意
    圖為自己或第三人得財產上不法之利益，或有因而得財產上不法之利益或使第三
    人得之等情形，尚難認被告有涉犯詐欺得利罪之行為；又被害人甲○○陳稱另有
    遭人冒名向和信電訊股份有公司、台灣大哥大股份有限公司申請行動電話之部分
    ，被告已否認為其所為，且觀諸各該行動電話申辦時所提出之國民身分證影本所
    附照片並非本案被告，申請資料上之簽名字跡亦與本案如附表編號二所示署押之
    字形、筆跡均不符，又各該申請書影本等件在卷可參，亦難認此與被告相涉，此
    二部分且未據公訴人起訴，均併予敘明。
據上論斷，應依刑事訴訟法第四百五十二條、第二百九十九條第一項前段，刑法第二
條第一項前段、第二百十六條、第二百十條、第二百十二條、第三百三十七條、第五
十五條、第二百十九條、第三十八條第一項第二款、第四十二條第二項，修正後刑法
第四十一條第一項前段，罰金罰鍰提高標準條例第一條前段、第二條，判決如主文。
中      華      民      國    九十一    年      三      月    二十六    日
                              臺灣臺中地方法院刑事第一庭
                                法  官 林  麗  真
右正本證明與原本無異。
如不服本判決，應於送達後十日內向本院提出上訴狀（須附繕本），上訴於台灣高等
法院台中分院。
                                書記官
中      華      民      國    九十一    年      三      月    二十七    日
~FO
附表：
┌──┬─────────────────┬──────────────┐
│編號│  應  沒  收  之  物              │      沒  收  法  條        │
├──┼─────────────────┼──────────────┤
│一  │  變造甲○○國民身分證上之乙○○  │      刑法第三十八條第一項  │
│    │  照片一張                        │      第二款                │
├──┼─────────────────┼──────────────┤
│二  │中華電信股份有限公司台灣中區電信分│      刑法第二百十九條      │
│    │公司市內電話號碼0000000電話│                            │
│    │業務申請書新用戶簽章欄上（未扣案）│                            │
│    │之甲○○署押一枚                  │                            │
└──┴─────────────────┴──────────────┘
